臺灣新竹地方法院民事裁定  
110年度抗字第26號
抗  告  人  財團法人新竹縣五峰景德會

法定代理人  黃靜嵐  


上列抗告人聲請變更財團法人新竹縣五峰景德會捐助章程事件，
對於本院民國110年1月14日110年度法字第5號裁定提起抗告，本
院裁定如下：
    主  文
原裁定（除確定部分外）廢棄。
財團法人新竹縣五峰景德會捐助章程准予變更如附表「修正條文
」欄第八條所示。
抗告費用由抗告人負擔。
    理  由
一、按財團之組織及其管理方法，由捐助人以捐助章程或遺囑定
    之，捐助章程或遺囑所定之組織不完全，或重要之管理方法
    不具備者，法院得因主管機關、檢察官或利害關係人之聲請
    ，為必要之處分；又為維持財團之目的或保存其財產，法院
    得因捐助人、董事、主管機關、檢察官或利害關係人之聲請
    ，變更其組織，民法第62條、第63條分別定有明文。
二、抗告意旨略以：
　　財團法人新竹縣五峰景德會修正後捐助章程第八條關於刪除
    董事長期滿連選得連任以一次為限之規定，並無違反監督寺
    廟條例、財團法人法、新竹縣審查宗教財團法人設立許可及
    監督要點之規定，足見宗教財團法人捐助章程關於董事長是
    否連選連任以一次為限，本屬宗教自治範圍，不宜由法院過
    度介入。況原裁定並未於駁回前，先行徵詢新竹縣政府之意
    見，足見原裁定關於駁回聲請人變更捐助章程第8條之聲請
    ，即有不當。為此，爰提起本件抗告，請求廢棄原裁定關於
    駁回抗告人變更捐助章程第8條之部分。並聲明：原裁定關
    於駁回財團法人新竹縣五峰景德會變更捐助章程第8條部分
    廢棄；上開廢棄部分，財團法人新竹縣五峰景德會捐助章程
    第八條准予變更如附表「修正條文」所示。
三、經查：
　　抗告人聲請變更捐助章程如附表捐助章程修正對照表「修正
    條文」欄所示第8條刪除董事長僅得連選連任一次之規定，
    核其修正內容係就該財團法人之組織及重要之管理方法為變
    更，並與該財團法人之成立宗旨、精神並不違背，且與財團
    法人法、民法有關法人之規定，亦無抵觸，是聲請人此部分
    變更捐助章程之聲請，於法即無不合，應予准許。況該修正
    後捐助章程仍保留董事長危害抗告人權益時，得經董事會三
    分之二同意，罷免其董事長，已對該法人董事長有一定制約
    效果，當不致使抗告人事務及財產權全由董事長所控制，而
    使抗告人失去獨立性，有不利抗告人運作之疑慮。此外，抗
    告人之組織設有信徒大會得罷免董事、監事會監督一切收支
    、預算及決算事項，相較一般財團法人僅設有董事及董事會
    ，已有較完備之組織及制衡手段，當無使抗告人失去獨立性
    ，淪為少數特定人私人資源之餘地。是抗告人聲請准予變更
    財團法人新竹縣五峰景德會捐助章程第8條即如附表所示，
    核與財團法人法、民法有關法人之規定，並無不合，原審就
    此部分駁回抗告人之聲請，容有未洽，抗告意旨指摘原裁定
    不當，求予廢棄，為有理由，應由本院予以廢棄，更為裁定
    如主文第2項所示。
四、依非訟事件法第21條第2項、第24條第1項、第46條，民事訴
    訟法第495條之1第1項、第492條，裁定如主文。
中　　華　　民　　國　　110 　年　　4 　　月　　15　　日
                民事第一庭　　審判長法　官　楊明箴
　　　　　　　　　　　　　　　　　　法　官　蔡欣怡
　　　　　　　　　　　　　　　　　　法　官　王碧瑩
如不服本裁定，僅得於收受本裁定正本送達後10日內，以適用法
規顯有錯誤為理由，向本院提出再抗告狀。
中　　華　　民　　國　　110 　年　　4 　　月　　16　　日
                                    書記官  嚴翠意
附表：
修正條文 現行條文 第八條 本法人董事以無記名單記法互選一人為董事長，任期四年連選得連任。董事長當選後如有危害本法人權益所為時，經董事三分之二同意時可罷免董事長職務，任期中董事長出缺時，董事以無記名單記法互選一人為繼任之董事長，任期為所遺任期屆滿時為止，董事長對外代表本法人，對内綜理日常業務。 第八條 本法人董事以無記名單記法互選一人為董事長，任期四年連選得連任一次為限。董事長當選後如有危害本法人權益所為時，經董事三分之二同意時可罷免董事長職務，任期中董事長出缺時董事以無記名單記法互選一人為繼任之董事長，任期為所遺任期屆滿時為止，董事長對外代表本法人，對内綜理日常業務。